【裁判字號】    99,易,237
【裁判日期】    991026
【裁判案由】    竊盜
【裁判全文】
臺灣新竹地方法院刑事判決               99年度易字第237號
公  訴  人  臺灣新竹地方法院檢察署檢察官
被      告  甲○○
上列被告因竊盜案件，經檢察官提起公訴（99年度偵字第7408號
），因被告自白犯罪，本院裁定改依簡式審判程序審理，判決如
下：
    主  文
甲○○犯竊盜罪，累犯，處有期徒刑參月，如易科罰金，以新台
幣壹仟元折算壹日。
    犯罪事實
一、甲○○前於民國98年間因竊盜案件，經臺灣高雄地方法院以
    98年度審簡字第95號判決判處有期徒刑4 月確定，於98年10
    月1 日縮刑期滿執行完畢；詎仍不知改過，於99年9 月23日
    晚間22時10分許在新竹市○○路231 號即「西堤牛排」店門
    前，見「西堤牛排」員工乙○○所有之腳踏車並未上鎖而停
    放於該處，竟基於意圖為自己不法所有之竊盜犯意，以徒手
    方式，竊取乙○○所有之上開腳踏車，嗣甲○○得手後正欲
    騎車離開現場之際，適「西堤牛排」另名員工邱捷渝察覺，
    通知在店內之乙○○共同將甲○○攔下，阻止甲○○離去，
    經乙○○報警到場將甲○○逮捕因而查獲上情。
二、案經新竹市警察局第三分局報告臺灣新竹地方法院檢察署檢
    察官偵查起訴。
    理  由
一、本件被告所犯竊盜罪，非死刑、無期徒刑或最輕本刑為3 年
    以上有期徒刑之罪，被告於本院準備程序進行中，就被訴事
    實為有罪之陳述，經本院認合於刑事訴訟法第273 條之1 之
    規定，裁定進行簡式審判程序，合先敘明。
二、上開犯罪事實，業據被告於警詢、偵查及本院審理中坦承不
    諱，核與證人乙○○於警詢中證述：上開腳踏車係伊所有，
    伊於案發當日11時許將上開腳踏車停放於新竹市○○路231
    號前的柏油路上，於同日22時10分許經同事告知店外有腳踏
    車被偷，伊走出店外查看，便發現被告正騎著伊所有之上開
    腳踏車欲離開現場等語；證人邱捷渝於警詢中證述：伊當時
    發現被告在店外徘徊，所以就特別注意被告，於案發當日22
    時10分許便發現被告竊取乙○○所有之白色腳踏車，並將自
    己所有之物品放在該腳踏車上打算離開，伊便立刻至店外將
    被告攔下等語相符，此外，並有搜索經過及結果陳報書、搜
    索扣押筆錄、扣押物品目錄表、贓物認領保管單各1 份、贓
    物照片4 張在卷可稽，被告之自白乃與事實相符，其犯行事
    證明確，堪予認定。
三、核被告所為，係犯刑法第320 條第1 項之普通竊盜罪。被告
    前有犯罪事實欄所載之前科，甫於98年10月11日執行完畢，
    有臺灣高等法院被告前案紀錄表在卷可稽，其於上開有期徒
    刑執行完畢5 年以內，故意再犯本件有期徒刑以上之罪，為
    累犯，應依刑法第47條第1 項規定加重其刑。爰審酌被告正
    值青壯，竟不知以己力賺取財物，仍恣意竊取他人腳踏車，
    造成被害人謝天博之財物損害，且被告前已有2 次竊盜前科
    ，甫於98年10月1 日執行完畢出監，本次仍恣意犯案，顯見
    上開刑罰尚不生警惕自新之效果，而不宜寬恕，惟念其犯後
    坦承犯行，態度良好，所竊之腳踏車業已返還予被害人，教
    育程度僅有國中畢業，目前居無定所（參見警詢筆錄基本資
    料欄及本院訊問筆錄），衡情應係因貧窮失慮所為等一切情
    狀，量處如主文所示之刑，並諭知易科罰金之折算標準。
四、公訴人雖以被告有犯罪之習慣因認被告有強制工作之必要，
    而求處併宣告於刑之執行前，令入勞動場所強制工作等語。
    惟「18歲以上之竊盜犯、贓物犯，有犯罪之習慣者，得於刑
    之執行前，令入勞動場所強制工作；又有犯罪之習慣或因遊
    蕩或懶惰成習而犯罪者，亦得宣告於刑之執行前，令入勞動
    場所強制工作，竊盜犯贓物犯保安處分條例第3 條第1 項、
    刑法第90條第1 項固分別定有明文。然查，保安處分之本質
    ，乃係針對受處分人將來之危險性所為之處置，以達教化、
    治療之目的，為刑罰之補充制度。我國現行刑法採刑罰與保
    安處分雙軌制，目的係在維持行為責任之刑罰原則下，為協
    助行為人再社會化之功能，以及改善行為人潛在之危險性格
    ，期能達成根治犯罪原因、預防犯罪之特別目的。而觀諸強
    制工作之保安處分意旨，應旨在對嚴重職業性犯罪及欠缺正
    確工作觀念或無正常工作，而顯有犯罪之習慣，且因遊蕩、
    懶惰成習而犯罪者，強制其從事勞動，以學習一技之長及正
    確之謀生觀念，使其日後重返社會，能適應社會生活。據此
    ，首揭竊盜犯贓物犯保安處分條例第3 條第1 項、刑法第90
    條第1 項之規定，即係本於保安處分應受比例原則之規範，
    使強制工作保安處分之宣告，須與行為人所為行為之嚴重性
    、行為人所表現之危險性及對於行為人未來行為之期待性等
    相當之意旨而制定，而由法院視行為人之危險性格，決定應
    否令入勞動處所強制工作，以達預防之目的。」最高法院91
    年度台上字第4625號判決意旨可資參照。次按：「刑法上之
    習慣犯，與累犯、連續犯之性質有別，必須有具體之事實，
    足資證明行為人有犯罪之惡習及慣行，始有習慣犯規定之適
    用，並非一有累犯或連續犯之情形，即可認為有犯罪之習慣
    。」，最高法院54年度台上字第3041號判決意旨亦可資參照
    。經查：被告於90、93及98年間雖各有1 次竊盜前科，然行
    為人每次犯罪，均有其犯罪之動機、成因，非謂多次犯相同
    罪名之罪，即認其有犯罪之習慣，本案被告於警詢中表示此
    次竊取腳踏車是因為伊想要去海邊，騎腳踏車較快等語，可
    見其應係一時起意，並非以犯罪為習；且本案被告所為之竊
    盜僅有1 件，犯後坦承犯罪，態度良好，於本院屢次陳稱：
    已經知錯，以後想做資源回收等語，足見已知悔誤，本院爰
    不另宣告令入勞動場所強制工作，併此敘明。
五、據上論斷，應依刑事訴訟法第273 條之1 第1 項、第299 條
    第1 項前段，刑法第320 條第1 項、第47條第1 項、第41條
    第1 項前段，刑法施行法第1 條之1 ，判決如主文。
六、本案經檢察官邱宇謙到庭執行職務。
中     華     民     國    99   年    10   月    26   日
                  刑事第五庭    法  官  蔡川富
如不服本判決應於收受本判決後10日內向本院提出上訴書狀，上
訴書狀應敘述具體理由。上訴書狀未敘述上訴理由者，應於上訴
期間屆滿後20日內補提理由書狀於本院 (均須按他造當事人之人
數附繕本)「 切勿逕送上級法院」。
以上正本證明與原本無異。
中     華     民     國    99   年    10   月    26   日
                                書記官  朱苑禎
附錄本案論罪科刑法條全文：
中華民國刑法第320條第1項
意圖為自己或第三人不法之所有，而竊取他人之動產者，為竊盜
罪，處5 年以下有期徒刑、拘役或5 百元以下罰金。

司法院資訊處製作；財團法人民間司法改革基金會備份。
